【裁判字號】    92,毒抗,178
【裁判日期】    921009
【裁判案由】    聲請強制戒治
【裁判全文】
臺灣高等法院高雄分院刑事裁定                    九十二年度毒抗字第一七八號
    抗  告  人  甲○○
    選      任
    辯  護  人  洪千琪律師
右列抗告人因強制戒治案件，不服臺灣高雄地方法院中華民國九十二年八月十四日裁
定（九十二年度毒聲字第五０三七號），提起抗告，本院裁定如左：
    主  文
抗告駁回。
    理  由
一、按犯毒品危害防制條例第十條（即施用第一、二級毒品）之罪者，檢察官應先將
    被告送勒戒處所觀察、勒戒，其期間不得逾一月。經觀察、勒戒後，無繼續施用
    毒品傾向者，應由檢察官為不起訴之處分；有繼續施用毒品之傾向者，由檢察官
    聲請法院裁定令入戒治處所施以強制戒治，其期間為一年，毒品危害防制條例第
    二十條第一項、第二項定有明文。
二、本件抗告人因施用第二級毒品安非他命之罪，經原審法院以九十二年度毒聲字第
    四四七四號裁定送台灣高雄看守所附設勒戒所觀察、勒戒後，認有繼續施用毒品
    之傾向之事實，有被告刑案資料查註紀錄表及台灣高雄看守所附設勒戒處所九十
    二年七月二十八日高所坤戒勒字第一七九九號函所檢送衛生醫療網評定紀錄等在
    卷可憑，原審法院因而依前開規定裁定令抗告人入戒治處所施以強制戒治，經核
    與法並無違誤。
三、抗告意旨雖以「施用毒品傾向證明書」並非由醫師出具，甚至沒有評估醫師之簽
    名蓋章，亦無醫師之評語、建議、報告、判斷之基礎等內容，豈能有證明力，說
    明欄內記載「個案戒治動機低」亦乏根據，乃原審法院毫無資料可閱，竟裁定戒
    治一年，嚴重影響人權。又與被告同時入勒戒所之友人黃建穎毒癮更重，據聞僅
    裁定勒戒三個月，豈不益加令人質疑勒戒處所是否有黑箱作業及弊端云云。
四、經查：高雄看守所執行觀察勒戒係依照法務部訂頒「觀察勒戒作業流程」辦理，
    觀察勒戒作業程序係針對台灣高雄地方法院檢察署移送該所執行觀察勒戒收容人
    ，由醫療小組負責看診，並評定有無施用傾向後，再由該所將資料函送台灣高雄
    地方法院檢察署作為釋放與否或移送戒治之參考依據。醫療小組成員由各醫院派
    遣，以號碼章代替醫師姓名之作法，乃是為避免醫師受到無謂之干擾，在作業上
    所採取的一種保護措施。來函查證執行甲○○觀察勒戒之醫院醫師，經查係國軍
    高雄總醫院劉中龍醫師，此有高雄看守所於九十二年九月二十九日高所坤戒字第
    一一六三號函在卷可憑。再者，卷附「施用毒品傾向證明書」內關於判斷準則亦
    記載係依說明手冊而為判斷，而依卷附有無繼續施用毒品傾向評估標─評分說明
    手冊內有關判定原則為：(一)六十分以上判定為有繼續施用毒品之傾向；(二)五十分
    以下判定為無繼續施用毒品傾向；(三)五十一分至五十九分由判定者再做整體評估
    後決定，若判定為有繼續施用毒品之傾向需加註理由；(四)情形特殊之個案，在認
    為依據上述分數判定原則不合適時，可依據實際之狀況註明判定之理由，另為判
    定有或無繼續施用毒品之傾向。本件判斷結果，抗告人臨床徵候固僅二十五分，
    惟在綜合判斷欄內已說明：個案使用安非他命年餘，且戒治動機低等語，有前開
    「有無施用毒品傾向證明書」可按，從而評鑑過程與結果，均與評估標準、評分
    手冊相符，並無不當。再者，依前揭「有無繼續施用毒品傾向評估標─評分說明
    手冊」所規定，是否有繼續施用毒品之傾向，係以人格特質、臨床徵候、環境因
    素等因素為評估之標準，人格特質包括毒品犯罪相關司法紀錄、其他犯罪相關紀
    錄、短期間再犯、行為觀察；臨床徵候包括戒斷徵候、多重藥物使、注射使用、
    使用期間、情緒及態度；環境因素包括社會功能、支持系統等相關因素。因此每
    一個個案觀察勒戒之情況未必相同，自難比擬。抗告人所指同時入勒戒所之友人
    黃建穎毒癮更重，據聞僅裁定勒戒三個月云云，縱令屬實，亦不能執為被告無繼
    續施用傾向之有利採認。何況所謂「據聞」云云，亦係個人臆測之詞，不足為被
    告有利之認定。綜上抗告人執前開情詞聲明抗告，指摘原裁定不當，為無理由，
    應予駁回。
五、據上論結，應依刑事訴訟法第四百十二條，裁定如主文。
中    華    民    國     九十二     年       十       月       九       日
                              臺灣高等法院高雄分院刑事第四庭
                                  審判長法官  蕭權閔
                                        法官  陳啟造
                                        法官  李嘉興
右正本證明與原本無異。
不得再抗告。
                                      書記官  劉博文
中    華    民    國     九十二     年       十       月       十三     日
                                            Ａ


司法院資訊處製作；財團法人民間司法改革基金會備份。
